臺灣臺南地方法院刑事判決　　　　　　　　　　　　九十二年度訴字第一三八四號
　　公　訴　人　臺灣臺南地方法院檢察署檢察官
　　被　　　告　己○○
　　　　　　　　甲○○
　　　　　原名呂佩菁）設新竹.
　　　　　　　　丁○○
右列被告因違反臺灣地區與大陸地區人民關係條例等案件，經檢察官提起公訴（九十
二年度偵字第二七四四號），本院判決如左：
    主  文
己○○共同違反不得使大陸地區人民非法進入臺灣地區之規定，累犯，處有期徒刑陸
月，如易科罰金，以佰元折算壹日。
甲○○、丁○○共同違反不得使大陸地區人民非法進入臺灣地區之規定，各處有期徒
刑伍月，如易科罰金，以佰元折算壹日。均緩刑貳年。
    事  實
一、己○○曾因過失傷害案件，於民國（下同）八十八年三月二十五日，經本院以八
    十七年度交易字第三０五號判決判處有期徒刑四月確定，於同年六月九日易科罰
    金執行完畢，詎仍不知悔悟。緣宋蓉華（另經本院以九十三年度訴字第六九七號
    判決免訴在案）自民國（下同）九十年七、八月間起，在中華日報及「小兵立大
    功」報刊之求才分類廣告欄刊登介紹他人赴大陸結婚之廣告，欲招攬不特定人至
    大陸地區與大陸地區人民為假結婚後，再向戶政機關與內政部警政署出入境管理
    局（下稱境管局）申請結婚登記及大陸配偶來臺手續，使大陸地區人民得以因此
    進入臺灣地區工作，甲○○、丁○○二人得知後，認有利可圖，遂與宋蓉華聯絡
    商談前往大陸地區假結婚事宜，而己○○則係透過丁○○之輾轉介紹得知其事。
    甲○○、丁○○、己○○三人遂與宋蓉華共同基於使大陸地區人民非法進入臺灣
    地區及行使公務員登載不實文書之概括犯意聯絡，約定由甲○○、丁○○及己○○赴大陸地區與大陸人民假結婚，依其年齡可得新臺幣（下同）五萬至十萬元不
    等之人頭費報酬。甲○○、丁○○、己○○與宋蓉華談妥上開條件後，便由宋蓉
    華為其三人支付機票與食宿費用，而自九十年九月間起，先後安排其三人前往大
    陸地區假結婚。甲○○、丁○○、己○○三人抵達後，便由與宋蓉華有前開概括
    犯意聯絡之鄭朝騰（另經臺灣臺南地方法院檢察署通緝中）為其三人安排與大陸
    地區人民吳恭輝、陳祖寶、余鳳花假結婚之事宜，並分別於九十年十月九日、同
    年月八日、同年月十九日在大陸地區辦理結婚手續，取得結婚證書。甲○○、丁○○二人完成結婚手續後，隨即於同年十月十一日搭同班飛機返國，另己○○則
    於同年十月二十日返國。甲○○、丁○○、己○○三人於返國後，復承前概括犯
    意，甲○○、丁○○二人於同年十月二十二日，己○○則於同年十一月十二日，
    分別向臺南市北區戶政事務所、臺南縣新化鎮戶政事務所及臺南市東區戶政事務
    所申請辦理結婚登記，使各該戶政事務所職掌該項職務之公務員將甲○○、丁○○及己○○三人與大陸地區人民吳恭輝、陳祖寶及余鳳花虛偽結婚之不實事項登
    載於職務上所掌之公文書戶籍資料上。甲○○、丁○○及己○○三人順利取得與
    大陸地區人民吳恭輝、陳祖寶、余鳳花之結婚登記後，復於同年十月間至十一月
    間，由甲○○、丁○○二人親自檢附大陸結婚證書與登載大陸地區人民吳恭輝、
    陳祖寶為配偶之戶籍謄本，己○○則委託鄭朝騰之姐鄭嘉惠（另經臺灣臺南地方
    法院檢察署通緝在案）持大陸結婚證書及登載大陸地區人民余鳳花為配偶之戶籍
    謄本等文件，分向境管局行使申請辦理大陸地區人民吳恭輝、陳祖寶及余鳳花來
    臺探親事宜，使境管局職掌該項事務之公務員誤以為甲○○、丁○○及己○○三
    人與大陸地區人民吳恭輝、陳祖寶及余鳳花確有結婚之事實，而准許甲○○、丁○○及己○○三人之申請，並由該管公務員將上開不實事項登載於職務上所掌之
    公文書，繼而核發臺灣地區旅行證予大陸地區人民吳恭輝、陳祖寶及余鳳花，再
    由大陸地區人民吳恭輝、陳祖寶及余鳳花分別於九十一年一月十七日、九十年十
    二月七日、九十年十二月二十日，行使交付該旅行證予我國海關人員而非法進入
    臺灣地區，足生損害於戶政機關對於戶籍管理及境管局、我國海關對於入出境人
    員管理之正確性。
二、案經臺南市警察局移請臺灣臺南地方法院檢察署檢察官偵查起訴。
    理  由
一、被告甲○○、丁○○部分：
  (一)訊據被告甲○○及丁○○二人，對於右開事實皆坦承不諱，且渠二人之自白與共
    犯宋蓉華於警詢中所為之供述，互核大致相符，此外並有：(1)被告甲○○、丁○○、大陸地區人民吳恭輝、陳祖寶四人之入出境查詢結果資料表各一紙；(2)臺南
    市北區戶政事務所九十二年三月十七日南市北戶字第０九二０００一七０四０號
    函檢附之被告甲○○結婚登記申請資料一份（內含申請書、福建省福州市公證處
    （二００一）榕公證內民字第七七０八號結婚證明書、財團法人海峽交流基金會
    出具之證明書影本各一紙）；(3)臺南縣新化鎮戶政事務所九十二年十二月三十一
    日九十二南縣化戶字第０九二０００一九四五號函檢附之被告丁○○結婚登記申
    請資料一份（內含申請書、福建省福州市公證處（二００一）榕公證內民字第七
    六五二號結婚證明書財團法人海峽交流基金會出具之證明書影本各一紙；(4)大陸
    地區人民吳恭輝進入臺灣地區旅行證申請資料一份（含申請書、結婚證明書、大
    陸地區人民進入臺灣地區保證書、被告甲○○戶籍謄本影本各一紙）；(5)大陸地
    區人民陳祖寶進入臺灣地區旅行證申請資料一份（含申請書、大陸地區人民進入
    臺灣地區保證書、被告丁○○戶籍謄本影本各一紙）在卷可資佐證，堪認被告甲○○、丁○○二人之自白與事實相符，應可採信，渠二人犯行均堪認定。
  (二)至於，被告甲○○雖於本院行準備程序時，陳稱渠與大陸地區人民吳恭輝有發生
    感情云云（見本院九十三年三月十一日準備程序筆錄），惟被告甲○○於警詢、
    偵查及本院準備程序中，均坦承確係為賺取人頭費用及免費前往大陸地區之利益
    ，始前往大陸地區與大陸人民吳恭輝假結婚無訛，且渠於本院準備程序中，亦供
    稱縱未發生感情，亦會前往辦理結婚登記及旅行證件等語（見前引準備程序筆錄
    ），是被告甲○○嗣後親身前往辦理結婚登記並申請大陸配偶來臺，顯見確為前
    開犯意之遂行無訛；渠所陳情節尚不影響本案犯罪事實之認定，併此敘明。
二、被告己○○部分：
    訊據被告己○○固坦承曾於右開時、地，前往大陸地區取大陸女子余鳳花為妻，
    並於回臺後持相關文件辦理結婚登記，再委託他人辦理余鳳花入臺探親等事實，
    但矢口否認有何被訴犯行，辯稱：其與大陸女子余鳳花是真結婚，余鳳花來臺後
    均住在其家中，警詢中未曾供述係假結婚，警詢筆錄不實云云。惟查：
  (一)右開事實，除據被告己○○前揭供述外，並有：(1)被告己○○、證人即大陸女子
    余鳳花入出境查詢結果資料表各一紙；(2)臺南市東區戶政事務所九十二年三月十
    八日南市東戶三字第０九二０００二二０一號函檢附之被告己○○結婚登記申請
    資料一份（內含申請書、福建省福州市公證處（二００一）榕公證內民字第八０
    四六號結婚證明書、財團法人海峽交流基金會出具之證明書影本各一紙）；及(3)
    證人即大陸女子余鳳花進入臺灣地區旅行證申請資料一份（含申請書、結婚證明
    書、大陸地區人民進入臺灣地區保證書、被告己○○戶籍謄本影本各一紙）在卷
    可資佐證。
  (二)本案共犯宋蓉華於警詢中供稱：伊於九十年七、八月間在中華日報刊登廣告以介
    紹人頭至大陸假結婚；伊與鄭朝騰、鄭秀淑（後更名為鄭嘉惠）共同從事兩岸人
    民假結婚事宜，由伊負責介紹人頭給鄭秀淑並替人頭辦理單身證明，然後由鄭秀
    淑負責辦理機票、付給人頭酬勞並替人頭至戶政事務所辦理結婚申登、至境管局
    申請大陸配偶來臺探親，而鄭朝騰則負責支付人頭、機票、住宿等一切費用及安
    排大陸人民假結婚事宜；伊共介紹甲○○、丁○○、己○○、陳豐泰、林雪津為
    人頭；人頭可得之利益，除機票、住宿免費外，甲○○可得十萬元、丁○○可得
    八萬元，己○○及陳豐泰各五萬元；甲○○、丁○○約於九十年九月間，看到其
    在中華日報刊登之廣告後以電話聯絡，其親至甲○○興中街家中及丁○○友人於
    臺南縣歸仁鄉媽廟所開設之卡拉ＯＫ店找二人洽談；而己○○、陳豐泰係經丁○○介紹等語（見警卷，共犯宋蓉華九十一年六月二十五日詢問筆錄）。另同案共
    犯鄭嘉惠雖否認參與犯行，但於偵查中亦供稱：「（問：為何幫己○○辦入臺許
    可？）是阿華叫我幫他辦，我是為了賺一件幾百元的工錢」等語（見九十二年度
    偵字第二七四四號卷，九十二年七月二十八日詢問筆錄），另被告己○○亦供稱
    ：在大陸見過鄭朝騰，而宋蓉華是丁○○介紹的，是宋蓉華帶其到法院辦理單身
    證明，大陸配偶之旅行證及入境許可係由鄭朝騰之姊鄭嘉惠辦理；在大陸時係由
    鄭朝騰及其大陸女友招待，住在鄭朝騰承租之公寓中等語（見九十二年度偵字第
    二七四四號卷第一百二十頁以下，九十二年八月二十二日詢問筆錄）。查共犯宋
    蓉華就伊如何與鄭朝騰、鄭嘉惠二人共組假結婚犯罪集團，並轉介被告甲○○、
    丁○○、己○○三人前往大陸地區假結婚等情，業已供述明確，且與被告甲○○
    、丁○○二人所供情節一致，則共犯宋蓉華與被告己○○既無仇怨，自無單就被
    告己○○涉案部分為不實供述，而設詞誣攀之理。況，被告己○○雖於偵、審中
    多次陳稱向鄭嘉惠借款三萬元，並提出本票及借據影本為證，然其與共犯鄭朝騰
    、鄭嘉惠二人僅因辦理結婚手續而結識，三人間並無深厚情誼，此觀被告己○○
    、共犯鄭嘉惠前開供述自明，而同案共犯鄭朝騰、鄭嘉惠既以辦理假結婚營利，
    倘確屬無利可圖，實無免費招待住宿，進而出借三萬元之可能。由此益見被告己○○辯稱並非假結婚云云，與事實不符。
  (三)再者，證人即大陸地區人民余鳳花於偵查中，雖附和被告己○○辯詞，證稱自九
    十年十月二十日起即與被告己○○同住云云，惟證人余鳳花就被告己○○住處內
    有關浴室使用之毛巾顏色、浴室地板之顏色、客廳地板顏色及尺寸等細節，均與
    被告己○○所供陳者不一致，且就二人如何進食一情，被告己○○係稱：其係用
    電磁爐及烤箱煮食，有時候是其負責煮食，大部分係證人余鳳花煮食云云，與證
    人余鳳花證稱：家裡沒有烤箱，沒有電磁爐，伊從來沒有在家裡煮食過，都是買
    便當吃等語（見九十二年度偵字第二七四四號卷第九十頁以下，九十二年七月二
    十八日詢問筆錄），顯有未符，參酌臺灣臺南地方法院檢察署檢察事務官於九十
    二年六月五日至被告己○○位臺南市○區○○路一段一七五巷九九弄六號住處查
    訪時，證人即被告己○○之姐戊○○證稱：不清楚己○○妻子姓名，只知道叫「
    阿花」；己○○之妻子應該沒有住在該處，因其未曾看過渠妻在此出現等語，以
    及證人即被告己○○之鄰居丙○○證稱：曾於一年前曾見過己○○之妻二次，未
    曾看過她住在此等語（見九十二年度偵字第二七四四號卷第六十頁以下，證人、
    戊○○、丙○○九十二年六月五日詢問筆錄），以及證人丙○○於本院審理時證
    稱：「（問：己○○的太太住在該處多久？）差不多隔了一、二個月之內，總共
    見過二次，以後就沒有看到了」等語（見本院九十三年七月二日審判筆錄），足
    見證人余鳳花雖曾前往被告己○○住處，但並未實際居住該處，否則斷無夫妻二
    人就日常煮食過程供述差異至此，且在該處居住一年有餘，其同住之親姊及鄰居
    均不熟悉之理。是被告己○○辯稱其與大陸女子余鳳花係真結婚，且兩人同住云
    云，顯係卸責之詞，無足憑採。本案事證明確，被告己○○之犯行已堪認定。
三、按臺灣地區與大陸地區人民關係條例第七十九條第一項處罰違反同條例第十五條
    第一款所定使大陸地區人民非法進入臺灣地區罪，凡非經合法手續進入者皆包含
    之，凡使大陸地區人民以假結婚真入境之脫法方式，進入臺灣地區，即該當本罪
    ，自非以偷渡者為限，最高法院九十二年度台上字第四０號著有判決可資參照。
    另本院向內政部警政署入出境管理局函詢國人申請大陸配偶來臺團聚之審查機制
    ，該局覆稱於九十二年九月一日以前，係採書面審核，電話詢問大陸配偶資料與
    結識經過，及警察機關對保等機制，審查核發入出境許可證；自九十二年九月一
    日起，則全面實施面談，有該局九十三年五月十四日境平榖字第０九三一０四六
    九四三０號函在卷可稽，是入出境管理局於九十二年九月一日前，既僅以書面審
    核方式核發入出境許可證，所為自屬形式審查無疑。是核被告己○○、甲○○、
    丁○○三人所為，係犯刑法第二百十六條、第二百十四條之行使公務員登載不實
    文書罪、臺灣地區與大陸地區人民關係條例第七十九條第一項、同條例第十五條
    第一款之使大陸地區人民非法進入臺灣地區罪。查被告三人行為後，臺灣地區與
    大陸地區人民關係條例業於九十二年十月二十九日修正全文，並分於同年十二月
    三十一日、九十三年三月一日施行。依修正前該條例第七十九條第一項之規定，
    違反同條例第十五條第一款之規定者，處五年以下有期徒刑、拘役或科或併科新
    臺幣五十萬元以下罰金；較諸修正後九十二年十二月三十一日施行之該條例第七
    十九條第一項，明定違反同條例第十五條第一款之規定者，處一年以上七年以下
    有期徒刑，得併科新臺幣一百萬元以下罰金之規定，顯以修正前之規定有利於被
    告，依刑法第二條第一項但書之規定，應適用修正前臺灣地區與大陸地區人民關
    係條例第七十九條第一項之規定。被告己○○、甲○○、丁○○與共犯宋蓉華、
    鄭朝騰、鄭嘉惠三人就上開犯行，有犯意聯絡及行為分擔，被告己○○、甲○○
    、丁○○三人與其各該假結婚之大陸配偶就渠等持不實旅行證進入臺灣地區之行
    使公務員登載不實文書犯行，亦有犯意聯絡及行為分擔，俱為共同正犯。被告己○○、甲○○、丁○○三人使公務員登載不實之低度行為，為渠等行使上開公務
    員登載不實文書之高度行為所吸收，不另論罪；其三人數度行使公務員登載不實
    之公文書，時間緊接，所犯係構成要件相同之罪，顯係基於概括之犯意反覆為之
    ，應依刑法第五十六條連續犯之規定論以一罪，並依法加重其刑。被告三人所犯
    使大陸地區人民非法進入臺灣地區及連續行使公務員登載不實文書二罪，有方法
    、目的之牽連關係，應依刑法第五十五條牽連犯之規定從一重之修正前臺灣地區
    與大陸地區人民關係條例第七十九條第一項、第十五條第一款之規定論處。查被
    告己○○曾因過失傷害案件，於八十八年三月二十五日，經本院以八十七年度交
    易字第三０五號判決判處有期徒刑四月確定，於同年六月九日易科罰金執行完畢
    ，其於前開有期徒刑執行完畢後五年內再犯本件有期徒刑以上之罪，為累犯，應
    依刑法第四十七條之規定遞予加重其刑。爰審酌被告三人犯罪之動機、目的、犯
    罪所得非鉅，但使大陸地區人民非法進入臺灣地區，嚴重危害社會秩序，且連續
    行使公務員登載不實之文書，嚴重危及戶政機關戶籍管理、境管機關入出境管理
    之正確性，以及被告甲○○、丁○○二人犯後坦承犯行，態度良好，甚有悔意；
    被告己○○犯後狡飾其詞，意圖卸責，態度不佳，毫無悔意等一切情狀，分別量
    處如主文所示之刑，並諭知易科罰金之折算標準，以示懲儆。末查被告甲○○、
    丁○○二人前未曾受有期徒刑以上刑之宣告，有臺灣高等法院被告全國前案紀錄
    表附卷可稽，經此偵審科刑教訓，當知警惕，信無再犯之虞，本院因認對渠二人
    所宣告之刑，以暫不執行為適當，爰均諭知緩刑二年，以勵自新。
據上論斷，應依刑事訴訟法第二百九十九條第一項前段，修正前臺灣地區與大陸地區
人民關係條例第七十九條第一項、第十五條第一款，刑法第二條第一項但書、第十一
條前段、第二十八條、第五十六條、第二百十六條、第二百十四條、第五十五條、第
四十七條、第四十一條第一項前段、第七十四條第一款，罰金罰鍰提高標準條例第一
條前段、第二條，判決如主文。
本案經檢察官乙○○到庭執行職務。
中      華      民      國      九十三      年    九    月      三      日
                                  臺灣臺南地方法院刑事第六庭
                                      審判長法  官  黃光進
                                            法  官  黃翰義
                                            法  官  周紹武
右正本證明與原本無異。
如不服本判決，應於判決送達後十日內，向本院提出上訴狀。
                                            書記官  許美惠
中      華      民      國      九十三      年    九    月      三      日
附錄本案論罪科刑法條全文
中華民國刑法第二百十六條
行使第二百十條至第二百十五條之文書者，依偽造、變造文書或登載不實事項或使登
載不實事項之規定處斷。
中華民國刑法第二百十四條
明知為不實之事項，而使公務員登載於職務上所掌之公文書，足以生損害於公眾或他
人者，處三年以下有期徒刑、拘役或五百元以下罰金。
修正前臺灣地區與大陸地區人民關係條例第十五條第一款
下列行為不得為之：
一  使大陸地區人民非法進入臺灣地區。
修正前臺灣地區與大陸地區人民關係條例第七十九條第一項
違反第十五條第一款規定者，處五年以下有期徒刑、拘役或科或併科新臺幣五十萬元
以下罰金。
